最高法院刑事判決                              八十七年度台上字第三八八二號
    上   訴   人  台灣高等法院檢察署檢察官
    上訴人即被告  甲○○
    選 任辯護 人  唐
右上訴人等因被告違反證券交易法案件，不服台灣高等法院中華民國八十六年十月七
日第二審更審判決（八十六年度重上更(四)字第四九號，起訴案號：台灣板橋地方法院
檢察署八十年度偵字第五八四九號），提起上訴，本院判決如左：
    主  文
原判決撤銷，發回台灣高等法院。
    理  由
本件原判決認定上訴人即被告甲○○經其妻王鈴子（已於民國八十年底離婚）同意，
使用王玲子在台北縣板橋市海山證券股份有限公司（下稱海山公司）開立之三七三四
五－二號帳戶買賣股票，於八十年四月二十日在該證券公司營業處所委託報價，以每
股新台幣（下同）一百三十四元，買進在證券交易所上市之「保固」股票十萬股、四
萬二千股、三萬一千股，又以每股一百三十三元買進該股二千股，共計買進「保固」
股票十七萬五千股，總價金二千三百四十四萬八千元，應於買賣成交日後第二營業日
即同年月二十三日辦理交割（八十年四月二十一日為星期日休市）。詎被告明知在二
十三日無法履行價金之交割，取得股票，竟基於概括之犯意，於八十年四月二十二日
委託海山公司報價，以每股一百三十七元賣出「保固」股票十七萬五千股，又以每股
一百三十六元五角賣出四千股，又以每股一百三十六元賣出六千股，共計賣出「保固
」股票十八萬五千股，總價二千五百三十三萬七千元，並已有人承諾接受，應於翌（
二十三）日履行股票交割。先後違反在證券商營業處所買賣股票，業經有人承諾接受
而不履行交割，均足以影響市場秩序等情。因而撤銷第一審之判決，改判論處被告連
續對於在證券商營業處所買賣有價證券，違反在集中交易市場報價，業經有人承諾接
受而不履行交割，足以影響市場秩序罪刑，固非無見。
惟查原判決於事實及理由欄均稱：「被告先後違反在證券商營業處所買賣股票，業經
有人承諾接受而不履行交割，均足以影響市場秩序」云云，但於主文欄卻載稱：「甲
○○連續對於在證券商營業處所買賣有價證券，違反在集中交易市場報價，業經有人
承諾接受而不履行交割，足以影響市場秩序……」等語，就證券商營業處所與集中交
易市場之認定彼此矛盾。次查上市有價證券之買賣，應於證券交易所開設之有價證券
集中交易市場為之，證券交易法第一百五十條前段定有明文。而證券交易法第一百五
十五條第二項所謂於證券商營業處所買賣有價證券，係指不在集中交易市場以競價方
式買賣有價證券之情形而言。此觀財政部證券管理委員會七十一年八月二十三日（七
一）台財證(三)字第一四二九號令頒之證券商營業處所買賣有價證券管理辦法第二條規
定：「本辦法所稱證券商營業處所買賣有價證券，指有價證券不在集中交易市場以競
價方式買賣，而在證券商專設櫃檯進行之交易行為，簡稱櫃檯買賣。」及第四條規定
：「櫃檯買賣之有價證券，以依證券交易法公開發行未在集中交易市場買賣之股票及
其他經本會指定之有價證券為限。」自明。卷查原判決認定被告使用王鈴子在海山公
司開立之帳戶，於前開時、地，委託海山公司，買進及賣出前揭「保固」股票，均不
履行交割，足以影響市場秩序，如果無訛，則該買賣股票，是否係在證券交易所開設
之有價證券集中交易市場為之，抑係在櫃買賣﹖攸關法律之適用，原審未於事實欄
明白審認，難謂允洽。又被告於原審曾主張其於七十九年六月二十二日，固曾向案外
人何淵慶貸借三千萬元，但經陸續償還，截至八十年四月二十二日止，祇欠六百五十
九萬五千八百九十元未償，被告係擬以林瑞金入之三千餘萬元，完成買進「保固」
股票之交割，再以餘款償還何淵慶之上開欠款（含利息約七百餘萬元），及積欠楊淑
瑛之借款八百餘萬元後，尚有剩餘，提出王鈴子及被告活期存款存摺為證云云，上述
辯解，是否真實，因與被告有無犯罪之故意攸關，原審未傳訊王鈴子與何淵慶到庭質
證清楚，調查之能事，尚有未盡。檢察官及被告上訴意旨，分別指摘原判決不當，尚
非全無理由，應認仍有撤銷發回更審之原因。
據上論結，應依刑事訴訟法第三百九十七條、第四百零一條，判決如主文。
中      華      民      國    八十七    年      十一    月      十九    日
                              最高法院刑事第二庭
                                  審判長法官  蔡  詩  文
                                        法官  莊  登  照
                                        法官  洪  明  輝
                                        法官  池  啟  明
                                        法官  張  清  埤
      右正本證明與原本無異
                                              書  記  官
中      華      民      國    八十七    年      十一    月    二十五    日
